【裁判字號】    99,附民,20
【裁判日期】    990624
【裁判案由】    請求損害賠償
【裁判全文】
臺灣屏東地方法院刑事附帶民事訴訟判決  99年度附民字第20號
原    告    乙○○
被    告    甲○○
上列被告因恐嚇等案件（98年度易字第1053號），經原告提起附
帶民事訴訟，請求損害賠償事件，本院判決如下︰
    主  文
被告應給付原告新臺幣萬元，及自民國九十九年三月四日起至
清償日止，按週年利率百分之五計算之利息。
原告其餘之訴及其假執行之聲請均駁回。
本判決第一項得假執行。
    事實及理由
一、原告主張：被告甲○○於民國97年8 月14日下午2 時30分許
    ，在屏東縣屏東市公所參與由原告乙○○申請召開之車禍協
    調會，因賠償問題雙方產生口角爭執，被告即基於公然侮辱
    之犯意，以「幹妳娘GY」等穢語辱罵乙○○，並以恐嚇之犯
    意，說「你們都不要出來」並比手勢( 作勢打人狀) ，使原
    告心生畏懼，經原告提起告訴，被告業經臺灣屏東地方法院
    檢察署檢察官以98年度偵字第5540號提起公訴，原告遭被告
    辱罵恐嚇後，人格受到嚴重羞辱，內心久久不能平復，被告
    甚至恐嚇原告，令原告飽受驚嚇，鎮日擔驚受怕，連月以來
    更出現焦慮、失眠、注意力不集中、情緒低落等症狀，身心
    受有莫名痛楚，爰依侵權行為及民法第195 條第1 項之法律
    關係，提起本訴，請求被告賠償相當之精神慰撫金，並聲明
    ：
    (一)被告應給付原告新臺幣（下同）80萬元，及自起訴狀繕本
    送達翌日起（即99年3 月4 日）至清償日止，按週年利率5%
    計算之利息，(二)請准供擔保宣告假執行。(三)訴訟費用由被告
    負擔。
二、被告則以：伊並未恐嚇及公然侮辱原告以資抗辯。並聲明：
    原告之訴駁回。
三、按附帶民事訴訟之判決，應以刑事訴訟判決所認定之事實為
    據，刑事訴訟法第500 條前段定有明文。原告主張被告於97
    年8 月14日下午2 時30分許，在屏東縣屏東市公所參與由原
    告乙○○申請召開之車禍協調會，因賠償問題雙方產生口角
    爭執，被告即基於公然侮辱之犯意，以「幹妳娘GY」之穢語
    辱罵乙○○，對原告名譽造成損害之事實，業經本院以98年
    度易字第1053號刑事判決認定屬實，並判處拘役20日，有本
    院前開刑事案件卷宗及判決書可證，雖被告否認有何然侮辱
    之犯行，然與證人乙○○、符錦雲、郭成功之證述不符，不
    足採信，是原告此部分之主張堪信為真實。至原告主張被告
    另有恐嚇原告致生危害於安全部分，亦經本院上開刑事判決
    ，判處無罪，有上開刑事案件卷宗及判決書可證，原告主張
    被告另有恐嚇之行為，即難信為真實。
四、次按因故意或過失不法侵害他人之權利者，負損害賠償責任
    ，民法第184 條第1 項前段定有明文。又不法侵害他人之身
    體、健康、名譽、自由、信用、隱私、貞操，或不法侵害其
    他人格法益而情節重大者，被害人雖非財產上之損害，亦得
    請求賠償相當之金額。其名譽被侵害者，並得請求回復名譽
    之適當處分，民法第195 條第1 項亦定有明文。本院審酌原
    告係女性，年齡55歲，被告竟因車禍協調會一言不合，即以
    「幹你娘GY」辱罵原告，致原告受有名譽受有損害，原告主
    張其身心受有不明痛楚，尚非無據，是其自得依上開侵權行
    為之法條規定，訴請被告賠償相當金額之慰撫金。
五、次按所謂相當之金額，應以實際加害情形與名譽影響是否重
    大，及被害者之身份地位與加害人經濟狀況等關係定之（最
    高法院47年台上字第1221號判例意旨參照）。且精神慰藉金
    之賠償須以人格權遭遇侵害，使精神上受有痛苦為必要，其
    核給之標準固與財產上損害之計算不同，然非不可斟酌雙方
    之身份資力與加害程度，及其他各種情形核定相當之數額（
    最高法院51年台上字第223 號判例意旨參照）。經查，原告
    係大學畢業，勞保月投保薪資43,900元，有大學畢業證書、
    投保單位保費計算明細表等影本各1 份附卷可證。原告係高
    中畢業，中山大學企經班結業，任職汽車公司銷售業務，底
    薪即基本工資等情，業據被告於本院審理中陳明。本院參酌
    兩造之社會身份、地位、教育程度、財產經濟狀況、工作、
    兩造各自之資力及原告所受之精神上痛苦等一切情狀，認原
    告請求賠償精神慰撫金3 萬元部分尚屬適當，應予准許。逾
    此範圍，於法無據，不應准許。從而，原告本於侵權行為法
    律關係，請求被告給付3 萬元，及自起訴狀送達之翌日（即
    99 年3月4 日）起至清償日止，依週年利率百分之5 計算之
    利息，為有理由，應予准許。逾此部分之請求，於法無據，
    應予駁回。
六、又本件所命給付未逾50萬元，依刑事訴訟法第491 條第10款
    準用民事訴訟法第389 條第1 項第5 款規定，應由本院依職
    權宣告假執行。至原告敗訴部分，其假執行之聲請失所依附
    ，並併予駁回。此外，本件為附帶民事訴訟，且既無訴訟費
    用之支出，爰不為訴訟費用負擔之諭知，附此敘明（臺灣高
    等法院暨所屬法院95年法律座談會提案第21號之研討意見參
    照）。
七、據上論結，本件原告之訴，為一部有理由，一部無理由，依
    刑事訴訟法第502 條、第491 條第10款，民事訴訟法第389
    條第1 項第5 款，判決如主文。
中    華    民    國    99    年    6     月    24    日
                  刑事第一庭 法  官  涂裕洪
以上正本證明與原本無異。
本判決非對於刑事訴訟之判決有上訴時不得上訴。
中    華    民    國    99    年    6     月    24    日
                             書記官  卓春成

司法院資訊處製作；財團法人民間司法改革基金會備份。
